臺灣臺中地方法院刑事判決　　　　　　　95年度訴字第3914號
公　訴　人　臺灣臺中地方法院檢察署檢察官
被　　　告　丙○○
　　　　　　　　　　（
選任辯護人　吳皓偉律師
上列被告因毒品危害防制條例案件，經檢察官提起公訴（95年度
偵字第24207號），本院判決如下：
    主    文
丙○○販賣第二級毒品，未遂，處有期徒刑參年拾月。扣案之第
二級毒品甲基安非他命壹包（驗餘含塑膠袋重壹點陸參伍公克）
沒收銷燬之，號碼為0000000000號行動電話壹支及該
毒品外包壹只均沒收之。
    犯罪事實
一、丙○○本身有施用毒品之惡習，明知毒品甲基非他命為毒品
    危害防制條例第二條第二項第二款所管制之第二級毒品，未
    經允許不得持有、販賣。竟於民國九十五年十月二十五日二
    十二時三十分許之前某時，在不詳地點，自真實姓名年籍均
    不詳僅知綽號「阿彬」（音同起訴書所載之「阿賓」，下均
    同）之成年男子處，以新臺幣（下同）八千五百元之代價購
    入約半錢重之第二級毒品甲基安非他命一包（含袋重一點六
    五三公克），本欲供自己施用，惟於購入後如有人表明購買
    意願者亦會出售圖利。適甲○○前因施用毒品案進出監獄多
    次，其母親勸誘甲○○勿繼續施用毒品，甲○○為免母親擔
    憂遂想以檢舉毒品來源之方法斷絕其施用毒品之管道，因而
    求助於警方希望能將販毒者繩之以法，遂於九十五年十月二
    十五日二十二時許之前某時（仍為當晚時刻），以其所有0
    000000000號行動電話撥打丙○○所有00000
    00000號行動電話，告知欲購買毒品之意願，丙○○即
    基於販賣第二級毒品甲基安非他命之犯意，於電話中表明只
    有半錢之毒品甲基安非他命可以出售，並提及價金為八千五
    百元，經甲○○當場表示其向綽號「賴達」之男子購買只需
    要八千元即可，雙方遂約定先在臺中市○○區○○路與黎明
    路口處交易，價錢部分則到場後再繼續商議。甲○○見丙○
    ○同意攜帶半錢之甲基安非他命前往約定地點出售，遂立即
    撥打電話予臺中市警察局第四分局黎明派出所值班人員王志
    浩告稱要檢舉販毒案，並留下自己的行動電話後，由王志浩
    依職務分配關係轉由負責查緝毒品、槍枝之承辦警員張文紹
    改與甲○○連絡。張文紹遂喬裝甲○○之友人欲向丙○○購
    買毒品，並由甲○○於電話中先行告知丙○○此事，而於當
    日二十三時十五分許，雙方於約定之公益路、黎明路口碰面
    時，丙○○邀約甲○○與喬裝客人之警員張文紹上其所有車
    牌號碼ＨＡ─八五二二號自用小客車內，丙○○隨即自其腰
    際皮帶取出毒品甲基安非他命一包欲出售予乘坐於副駕駛座
    之警員張文紹，經警員張文紹表明身分後，而查獲上情，並
    當場扣得第二級毒品甲基安非他命一包（送驗數量含塑膠袋
    重一點六五三公克，驗餘數量一點六三五公克），及其所有
    供聯絡販賣毒品用之號碼為0000000000號行動電
    話一支。
二、案經臺中市警察局第四分局報請臺灣臺中地方法院檢察署檢
    察官偵查起訴。
    理    由
一、證據能力部分：
    按「被告以外之人於審判外之言詞或書面陳述，除法律有規
    定者外，不得作為證據。」，刑事訴訟法第一百五十九條第
    一項有明文規定。查證人甲○○於警詢之陳述係屬審判外之
    陳述，復無刑事訴訟法第一百五十九條第二項、第一百五十
    九條之二至之五傳聞證據得作為證據之例外情形，依上規定
    ，自不得以之直接作為認定犯罪事實與否之證據。惟參諸現
    行刑事訴訟法第一百六十六條之一第二項、第三項第六款，
    第一百六十六條之二之規定及行反詰問時，容許以陳述人先
    前不一致之陳述作為彈劾證據之法理，非不得以之作為彈劾
    證據，用來爭執被告、證人、鑑定人陳述之證明力，最高法
    院著有九十四年度臺上字第六七三二號、第六八八一號判決
    意旨足資參照，以上均合先敘明。
二、被告警、偵訊自白部分：
  (一)被告雖於本院行準備程序、審理時均供稱：伊於警詢所製作
    之筆錄是警員脅迫伊要合作，在車上押伊的警員（按即為證
    人張文紹，下同）在派出所即恫嚇伊稱，他要伊講什麼就要
    講什麼，如不合作就要請伊吃「滷肉飯」即要打伊之意思一
    情。其選任辯護人辯護意旨則陳稱：因為承辦警員張姓警員
    向被告口出上開言論，且係針對被告本人而言，核已使被告
    於製作筆錄前心生畏懼，致其無法本於自由意志而為陳述，
    被告九十五年十月二十六日警詢陳述，係以不正方法取得，
    無證據能力；此外，證人張姓警員於警詢時尚對被告稱只要
    依警詢筆錄記載即可獲得交保等詞，致使被告於檢察官內勤
    偵訊仍與警詢為相同之陳述，證人張姓警員顯係施用詐術致
    使被告誤信如持續為不實之陳述將可獲交保，該行為對於被
    告意思自由之強制已延伸至同日之偵訊程序，依刑事訴訟法
    第一百五十六條第一項規定及最高法院九十四年度臺上字第
    二九九七號判決意旨，被告九十五年十月二十六日於偵查中
    所為之陳述，亦無證據能力乙節。然：
  1.被告於為警查獲後製作筆錄過程，業據證人張文紹於本院九
    十六年二月二日審理時具結證明：「．．．（在查獲現場，
    被告有無說何話？）我們告知被告所有權利後就帶回警局．
    ．．（在現場有無對被告就案情初步詢問？）沒有．．．（
    你們如何把被告帶回警局？）連絡派出所以警車帶回．．．
    （你是否有隨同被告一同回派出所？）我開被告車回派出所
    ．．．（回派出所後多久為被告製作筆錄？）時間忘了，我
    第一次問被告是否要做筆錄，被告不願製作，被告休息一段
    時間後他願意做筆錄，他們才替他製作筆錄．．．（被告製
    作筆錄時，其當時精神狀況如何？）良好，我們在警詢筆錄
    也有記載他是在自由意志下回答警方的．．．（被告做警詢
    筆錄時有無毒癮發作？）沒有．．．（被告做筆錄時有否因
    為施用毒品導致精神狀況不佳？）沒有，被告回答時對其販
    賣毒品幾次都能回答．．．（當天被告警詢筆錄是否你做的
    ？）是．．．（製作筆錄之前，你有無跟被告說『我要你講
    什麼你就講什麼，不然，我要請你吃滷肉飯』？）沒有．．
    ．（你有否跟被告說『你到檢察官處，要依警詢筆錄陳述，
    才可以獲交保？』）沒有，這種案件怎可交保？．．．（被
    告警詢筆錄否依被告所言據實記載？）有．．．（被告有無
    在製作筆錄後反應該筆錄記錯了，筆錄記載『販賣』，他要
    求更改為「不是販賣」？）沒有．．．（你替被告製作筆錄
    時有無提示甲○○筆錄，要求被告照其筆錄回答？）沒有．
    ．．（你替被告製作筆錄時，有無全程連續錄音錄影？）有
　  ，我們機械是同步錄音錄影的，剛才勘驗時沒有聲音，我也
    不知為何？但警局都沒有備份了．．．（你們警局的錄音設
    備機械是否可控制單獨錄音或單獨錄影？）不可以，只要一
　　個按鍵下去就是同步錄音錄影」等情屬實（參本院卷第一０
　  一頁至第一０三頁）。
  2.而經本院審理時當庭播放被告警詢之錄音帶，雖僅有證人張
    文紹、另名警員與被告製作筆錄之錄影過程，全程五十八分
    十九秒，並無錄音，以致無法得悉被告實際製作筆錄之問答
    過程，然該次並未見有警員提示甲○○警詢筆錄以便讓被告
    照念之情形（參本院卷第九四頁）。而依被告於本院行準備
    程序時所供：「（本件警詢筆錄是否都是你自己講的？）是
    。內容都是我講的，但是被押我的警員脅迫的，我看過筆錄
    說我是販賣，我想改，但警察不給我改」、「（本件警詢筆
    錄，是否依照今日開庭方式，詢問者問話後，你答話，並記
    載於電腦螢幕上給你看，螢幕上面答話內容都是你自己說的
    ？）是。」等語（參本院卷第五七頁），業已坦稱警詢筆錄
    所有內容都是自己陳述供出，則無疑義。雖辯以係遭警員即
    證人張文紹所脅迫，並舉證人即其兄乙○○為證，然經證人
    乙○○於本院九十六年三月十六日審理時到庭具結證稱：伊
    於九十五年十月二十六日有到黎明派出所，伊到派出所時，
    警員有說本件是小事情，吸毒等勒戒而已，伊就告訴被告說
    「警察說你好好配合，你很快就可以回來」，（何謂好好配
    合？）說配合警察及檢方的問話，第二天就可以回來，要伊
    回家等交保，沒有再說其他話等情（參本院卷第一九三頁至
    第一九四頁、第一九六頁），與被告所供當時警員是說：他
    要伊講什麼就要講什麼，如不合作就要伊吃「滷肉飯」（參
    本院卷第五六頁）等情不符。況且被告供稱：伊與證人甲○
    ○到達派出所時，證人甲○○在旁邊，應該有聽到警察對伊
    說「剛才甲○○已有吃滷肉飯了，問伊要不要吃看看」（參
    本院卷第一九０頁），亦為證人甲○○所否認，並證稱：伊
    並沒有聽到警察對被告口出上開言論，伊只有聽到警察對被
    告很大聲，只問被告為何要賣毒品甲基安非他命，警察也沒
    有說請伊吃滷肉飯之事（參本院卷第一九一頁）。足見被告
    於警詢製作筆錄之前或之時，證人張文紹是否曾對其口出「
    要你講什麼就要講什麼，如不合作就要你吃『滷肉飯』」等
    恫嚇言論，以致被告於製作警詢筆錄之際，配合為有販賣毒
    品之供述，尚乏積極證據足資證明。況且，證人張文紹復具
    結證述並未有被告所辯上開脅迫及不正方法取供之情事，已
    如前述，而本案係因為證人甲○○之指證且帶同警員主動查
    獲被告，當場復扣得半錢之甲基安非他命一包（送驗數量含
    塑膠袋重一點六五三公克，驗餘數量一點六三五公克），及
    被告用以與證人甲○○聯絡用之號碼為000000000
    0號行動電話一支，人證、物證俱在，事證已明，證人張文
    紹何需施用脅迫或不正方法取得被告之自白？此由證人張文
    紹於本院九十六年三月十六日審理時亦證稱：因為查獲的證
    人甲○○是說要向被告買毒品，故於查獲被告後訊問案情時
    ，只問被告毒品來源為何，並沒有針對為何要賣乙點再做詢
    問，．．．一情可明（參本院卷第一九八頁）。
  3.再觀被告於九十五年十月二十六日第二次警詢筆錄係自行供
    出其毒品來源係來自綽號「阿賓」（音同「阿彬」），此於
    證人甲○○警詢筆錄所無者，且其該次警詢筆錄與證人甲○
    ○同日警詢筆錄，其等就販賣時間、價錢及份量並不相同。
    此觀被告供稱：「，，，他（即甲○○）也約是從六月份跟
    我購買」、「（甲○○）連這一次共（購買甲基安非他命，
    下均同）三次，第一次購買二千元，第二次購買半錢約七千
    元，第三次購買八千五百元就被警方查獲」、「（甲○○向
    我購買毒品安非他命）是我本人（前往交易），是我（收取
    現金）」、「前二次都在太原路中臺駕訓班前交易。（時間
    ）約六月份」、「（你每次販賣安非他命獲利多少？）我會
    將購買者的份量減少賣對方一樣的價錢（獲利安非他命自己
    使用），每次販賣獲利約五百元」等語（參警卷第四頁、第
    五頁）。與證人甲○○陳稱：「連今天我總共向『阿偉』購
    買三次，每次購買零點一公克，每次一千元」、「我第一次
    是在九十五年七月間在太原路中臺駕訓班前交易毒品安非他
    命」、「第二次是在九十五年七月底在太原路中臺駕訓班前
    交易毒品安非他命」、「前二次交易，．．．都是綽號『阿
    偉』之男子將安非他命交付予我，現金也是交付給綽號『阿
    偉』之男子」等語（參警卷第九頁、第一０頁）可明。況且
    被告於同日下午四時五十三分移至臺灣臺中地方法院檢察署
    應訊時仍供稱：「（警詢筆錄中所陳述是否實在？）實在」
    、「（警察有無恐嚇你、脅迫你或其他不正方法訊問？）沒
    有」、「（你在警詢時有無看過才簽名？）有」、「（警察
    有無打好筆錄在螢幕上叫你照念？）沒有，是警察問一句，
    我答一句，警察再記一句，把筆錄做出來的」等情（參偵卷
    第九頁），亦未供明於警詢時之陳述係遭受如何脅迫情況。
    嗣同日被告於內勤檢察官偵訊時另供：「（為何要賣八千五
    百元？）因為我向『阿賓』購買時就買八千元了，這樣可以
    有五百元利潤」等語（參偵卷第一０頁），亦與其警詢所供
    ：「（你每次販賣安非他命獲利多少？）我會將購買者的份
    量減少賣對方一樣的價錢（獲利安非他命自己使用），每次
    販賣獲利約五百元」等語（參警卷第四頁、第五頁）略有出
    入。顯然被告辯稱其警詢自白之非任意性，暨被告及其選任
    辯護人均陳稱被告可能擔心因為警詢筆錄已為承認販賣毒品
    之自白，如為相同之陳述，則獲交保機會較高，以至於內勤
    檢察官偵訊時方為如此供述一情，顯均無可採。是被告辯稱
    其警詢，甚至其內勤偵訊時自白之非任意性，均無可採。
　4.又「訊問被告，應全程連續錄音；必要時，並應全程連續錄
　  影。但有急迫情況且經記明筆錄者，不在此限。」，固為刑
    事訴訟法第一百條之一第一項所明文，然「除法律另有規定
    外，實施刑事訴訟程序之公務員因違背法定程序取得之證據
    ，其有無證據能力之認定，應審酌人權保障及公共利益之均
    衡維護。」，同法第一百五十八條之四亦有規定。本院審理
    時當庭勘驗被告警詢筆錄，雖僅有錄影並無錄音，已如前述
    ，惟實際替被告製作警詢筆錄之證人張文紹於本院九十六年
    二月二日審理時亦證稱伊也是當庭才知道當日所製作之筆錄
    沒有聲音（參本院卷第一０三頁、第一０四頁），於本院同
    年三月十六日審理時另勘驗證人甲○○警詢筆錄，確實有同
    步錄音與錄影之情形（參本院卷第一九九頁、第二００頁）
    ，而證人甲○○警詢筆錄製作時間為九十五年十月二十六日
    凌晨零時二十八分起至同日零時三十七分止（雖僅九分十二
    秒，且經本院當庭勘驗情形，該次製作警詢筆錄過程甚為快
    速流暢，顯係訊問人與被訊問人就業已打好之電腦螢幕配合
    問答以較白話之對話方式，予以錄音、錄影【載明於本院卷
    第一九九頁】，然證人甲○○於本院審理時證稱：當時製作
    筆錄時是警察邊問邊打，伊自己回答的，有些較簡單的是邊
    問邊答，字比較多的是之前警察有口頭問伊，伊自己講的，
    伊答話內容都是依伊意思回答的等語甚明【參本院卷第二０
    ０頁】，上開筆錄內容，既係本於證人甲○○自由意志而為
    ，上開製作筆錄方式僅為程序簡便，尚難認有何上開規定之
    違反），係在被告九十五年十月二十六日四時十三分起至同
    日五時零九分止製作警詢筆錄之前所為，果承辦警員有意隱
    匿被告警詢筆錄之錄音部分，何以於移送至地檢署之前尚未
    就此違反程序部分予以彌補，或在已取得被告販賣毒品之自
    白筆錄後，另要求被告重新配合同步錄音錄影方式製作一份
    取得被告完整自白之筆錄？卻此不為，足徵證人張文紹於本
    院審理時證稱伊也是直到本院審理時才知道有上開未錄音之
    情事一節，堪信為真實。本院審以被告人權保障及販賣毒品
    係屬危害社會治安之重罪，暨公共利益之均衡維護，證人張
    文紹非惡意地違反製作被告警詢筆錄程序之規定，依刑事訴
    訟法第一百五十九條之四規定，仍應認被告警詢自白，亦有
    證據能力，附此敘明。
三、訊據被告丙○○固直承於上開時地，先與證人甲○○以行動
    電話0000000000號連絡後，在查獲地點自其隨身
    腰際皮帶取出扣案第二級毒品甲基安非他命一包，而為佯裝
    購毒之員警查獲等情不諱，惟矢口否認有何販賣第二級毒品
    未遂犯行，辯稱：查獲當日晚上是「阿傑」打電話給伊，在
    電話中稱其友人要毒品，要伊救他及他朋友，伊說向別人拿
    是八千五百元，但伊已經用過，扣案甲基安非他命只有半錢
    不夠八千五百元的份量，當天只是要拿過去請他吃看看，該
    包甲基安非他命是向「國祥」購買，剩下份量尚可施用約七
    、八次，伊並無販賣毒品予證人甲○○之故意及犯行云云。
四、經查：
  (一)上開犯罪事實，業據證人甲○○於本院九十六年三月十六日
    審理時具結證稱：「（你與被告約見過幾次面？）自認識到
    現在三次。．．．（請說明第三次情形如何？）第三次，我
    打電話去警局檢舉，我與警員說交易時間及地點，我與被告
    交易時，就被警察查獲了。．．．（你打電話去警局檢舉前
    ，有否已先連絡被告說要買毒品的事？）有．．．（該通連
    絡你如何告訴被告？）我問他有否安非他命，他說有，我說
    有否一錢，他說沒有那麼多，我說半錢好了，他說有，我就
    跟他約在黎明路與公益路口。．．．（電話中有否談到價格
    問題？）沒有，被告說見面再講。．．．（第一通電話你是
    否已有與被告約地點？）有．．．（你打完該通電話後情形
    ？）我就到約定地點即黎明路及公益路口，我就打電話給警
    察局，說我要檢舉有人販賣毒品，並向警察說時間及地點。
    ．．．（你跟警察說時間地點等事，是在上開檢舉電話中說
    的，還是以另外通電話說明？）就是該通檢舉電話時說的。
    ．．．（你檢舉電話打完後情形？）我檢舉完我在現場等被
    告，因為約的時間尚未到。被告開車來後，我上被告車，被
    告自他駕駛座處拿安非他命，我在後座，我們正在與被告交
    易時，就有四個警察到現場，前面兩個後面兩個開車門，叫
    我們不要動。．．．（被告到現場前，警察有否先到約定現
    場跟你配合？）警察有先打電話給我，我說被告尚未到。．
    ．．（一直被告到現場與你交易間，警察有否到現場？）有
    ．．．（當時警察有否喬裝你朋友與你一同上被告車？）有
    ，剛才檢察官沒有問我有否人與我一同上車。實際是警察先
    打電話給我問我被告有否到，我說還沒，但警察是被告到前
    就到現場，說要假裝我朋友，說他要向被告買毒品。．．．
    （你打第一通電話給被告要買毒品時，是說何人要買毒品？
    ）我自己．．．（你在現場等候期間，有否再與被告通過電
    話？）沒有．．．（你既然第一次告訴被告是你要買毒品，
    到了現場又告訴被告是你朋友要買，是否不一致？）我是被
    告到後才告訴被告，該人是我朋友，想要看看東西好不好，
    他想要向被告買毒品。．．．（喬裝你朋友的警員後來有否
    上車？）有，他坐前座。．．．（你們何時談價格？）我們
    在車上時，是被告自己與喬裝我朋友的警員談的。警員問他
    說半錢多少錢？但後來我沒有注意在聽。．．．（你已打電
    話告知被告要買半錢安非他命，在電話中為何沒有問到價錢
    ？）被告說在電話中不方便講。．．．（你打電話給被告時
    ，被告有否告訴你，該天毒品是不夠，他只是要拿給你吃看
    看？）他只有說是毒品不夠，但沒有說要給我吃看看。．．
    ．（在電話內被告說他毒品不夠，是何意？）他那邊沒有那
    麼多．．．（被告有否要賣你的意思？）有，我問他有否一
    錢，他說沒有，我說半錢，他就說有．．．（電話中被告有
    否提及半錢他向別人拿八千五百元，你說你向別人拿只要八
    千元？）有提到．．．（你向被告說你向別人拿八千元時，
    被告如何反應？）被告說現在價格與那時價格不同。我說價
    錢不要開太離譜，被告就說不然我東西先拿過去再講．．．
    （你與查獲警員在本案查獲前，是否認識？）不認識．．（
    你為何要檢舉被告？）我施用安非他命很多年了，我家人會
    擔心，我才想戒掉才會去檢舉．．．（你有否與被告一同施
    用安非他命過？）沒有。．．．（你在打電話與被告連絡時
    ，被告有否提及一個叫『國祥』的人？）沒有．．．（被告
    是否有拿過毒品請你吃？）沒有．．．（故當天你與被告連
    絡要買毒品，是警察要你打的？）不是，是我自己要打的．
    ．．（警察上車後，被告有否與警察談價錢？）我在後座，
    沒有聽到．．．（是否你與警察一上車，被告就拿出毒品？
    ）是．．．（被告拿出毒品後情形？）被告拿給警察看說可
    不可以，警察就把被告抓起來．．．（故你也不確定在車上
    時警察有否與被告談到價錢？）是．．．（為何十月二十五
    日你突然要去檢舉被告？）因為我母親向我下跪，要我不要
    再踫毒品，我才下定決心去檢舉。．．．（提示本院卷三一
    頁及三二頁通聯紀錄，當天晚上二十二時七分有通話一秒，
    八分有通話六十五秒，十分有通話四秒，十七分通話八十八
    秒，五十分通話一百五十五秒，為當天你與被告通話紀錄，
    至少有五通，為何如此？）我現在記得當時應該只有打兩通
    ．．．（該五通電話，有否喬裝你朋友警察在場時，你撥打
    給被告的？）應該有，但不知道何通．．．（你說你本次要
    買半錢，該半錢可用多久？）不知道，我沒有買過那麼多。
    ．．．（被告有否問你本次與之前買的量差那麼多？）沒有
    ．．．（你之前在警局說你朋友要安非他命，你向綽號『阿
    偉』的男子要買，在電話中談好八千五百元，你說好，就約
    地點送？）當時確實有談好價錢，但我有反應若向『賴達』
    拿，不用那麼多。．．．（你當天有否帶可買半錢的現金去
    ？）沒有，我只有幾百元．．．（當天你打給被告時，被告
    有否同意要賣你或是只要給你吃看看？）當天就有要賣我，
    但沒有一錢只有半錢．．．（到底被告有否免費請你吃安非
    他命？）沒有印象，我記得我只有向他買過．．．（有否與
    被告一同吃過安非他命？）沒有．．．等語綦詳（參本院卷
    第一七八頁至第一九一頁）。業已明白證稱本案查獲當日確
    係欲向被告購買毒品甲基安非他命無誤。
  (二)況被告：1.於九十五年十月二十六日警詢時，供稱：「九十
    五年十月二十五日二十三時二十分許，在臺中市○○區○○
    路與公益路路口，當場查獲我要販賣毒品安非他命於警方查
    獲數量淨重一點四六公克」、「甲○○是打我的行動電話0
    000000000號與我聯絡的」、「（甲○○與你的談
    話內容為何？）甲○○問我有沒有毒品安非他命，他說他好
    幾天沒有用，要向我購買，我向他說現在毒品安非他命很貴
    ，他要向我購買半錢（一點四六公克），我說要八千五百元
    ，他說好便約定在臺中市○○區○○路與公益路路口交易」
    、「（甲○○向你購買毒品安非他命是何人前往交易？是何
    人收取交易現金？）我本人。我。」、「甲○○的電話是0
    000000000。我是用ＢＥＮＱ手機跟他連絡，號碼
    是0000000000號」、「（你每次販賣毒品安非他
    命獲利多少？）我會將購買者的份量減少賣對方一樣的價錢
    （獲利毒品安非他命自己使用），每次販賣獲利約五百元」
    、「我是從腰際的皮帶拿出與警方交易」、「（警方查獲的
    安非他命是何人所有？）我所有」、「（你為何要販賣安非
    他命？）我要從中賺取毒品安非他命供自己吸食（例如零點
    一公克為一千元，我會賣零點零八公克或零點零七公克，其
    他供自己吸食），現金不一定每次都有賺」等語（參警卷第
    四頁、第五頁）；2.於檢察官同日偵訊時，仍供稱：「（九
    十五年十月二十五日二十三時二十分），我與甲○○交易毒
    品時，被警察當場查獲，並扣得安非他命一包淨重一點四六
    公克、0000000000號的晶片卡及手機一支」、「
    （我）從九十五年六月份跟『阿賓』買毒品，本來是自己用
    ，後來甲○○跟我說他好多天沒有用，打我0000000
    0000號的手機約我出來，我就把該包毒品以八千五百元
    賣給甲○○，一點四六公克的安非他命約可施用十次左右」
    、「（為何要賣八千五百元？）因為我向『阿賓』買時就買
    八千元了，這樣可以有五百元的利潤」、「（你現在檢察官
    所為陳述是否基於自由意志而為？）是」、「（是否承認販
    賣安非他命毒品？）承認」等語（參偵卷第九頁至第一０頁
    ）；3.同日移送至本院內勤法官訊問時，亦坦稱：「當時『
    阿傑』打電話給我，問我有沒有毒品安非他命，我說有，他
    說他很多天沒有吃，我想說就拿過去給他吃，他問我買多少
    錢，我說很貴，是八千元至八千五百元，但沒有跟他拿錢，
    我只想說拿給他吃，他沒有錢」、「（他是否要跟你買？）
    他有問我價錢，問我拿多少錢，他就跟我說他在哪裡，他說
    要以我拿的價錢跟我買，其實我不想賣他，只是要給他吃，
    我跟他說先看東西再說，我只有跟他講我買八千五百元，但
    是我沒有說要賣給他說多少錢」、「（為何在檢察官那裡是
    說向『阿賓』買八千元，如果賣八千五百元的話，你有五百
    元的利潤？）因為我跟檢察官講說八千五百元，沒有人相信
    我沒有從中賺取利潤，所以我才說我有賺取五百元的利潤，
    我只有賺吃的部分，就是說從上手拿八千五百元的價格，賣
    給甲○○八千五百元，但從中減少重量，拿一些來吃」等情
    （參聲羈卷第四頁至第五頁），足見被告確實坦承自出售予
    證人甲○○之甲基安非他命中撥些份量供自己施用後，再轉
    售予證人甲○○。被告自始有出售毒品甲基安非他命予證人
    甲○○之犯意，並亟欲賺取可施用部分毒品之差價利益甚明
    。
　(三)再者，檢警單位對於毒品之查緝從不遺餘力，且為查緝之重
　  要任務，當為被告及任一施用、販賣毒品者所明知。而被告
    直承伊自九十五年五、六月開始施用甲基安非他命直到同年
    十月二十五日為止，為警查獲前仍有在車上施用，伊自九十
    五年五、六月間開始向「阿賓」購買，伊也是自九十五年五
    、六月間開始從事灌漿的壓送車工作，受僱於廖永富，月薪
    五、六萬元，加班時施用甲基安非他命每日約一次，證人甲
    ○○從未免費請伊施用過等情（參本院卷第一二頁、第一三
    頁、第二０四頁、警卷第六頁），顯見被告自己即有固定施
    用毒品之需求。又被告於警詢時曾供稱：「我向他（指甲○
    ○）說現在毒品安非他命很貴」（參警卷），於檢察官偵訊
    時供稱：「．．．，我都自己吸食，我自己吸都不夠了，怎
    麼賣人家？」（參偵卷第四一頁）等情，足見被告對於甲基
    安非他命之取得來源已甚為不易至明。而被告先供稱與證人
    甲○○不熟，僅見過一、二次面（參本院卷第五五頁），後
    供稱與證人甲○○只有見過二次面，該二次見面都是伊請證
    人甲○○免費施用甲基安非他命，第一次是伊與證人甲○○
    共同施用，第二次則是伊請證人甲○○與綽號「賴達」之男
    子一起施用，伊自己未施用，該二次施用份量各約二千元左
    右，第三次即是本案就被查獲等情（參本院卷第二０三頁、
    第二０四頁），既然被告與證人甲○○彼此間互不熟識，此
    均經被告及證人甲○○證述在卷（參本院卷第一七八頁），
    二人交情自屬有限，甚至陌生，何以初次見面被告即會免費
    提供二千元份量之甲基安非他命供其與證人甲○○施用，甚
    至第二次施用二千元份量之甲基安非他命自己根本未施用，
    而均免費提供證人甲○○與綽號「賴達」之男子施用，第三
    次即本案又要免費提供與證人甲○○甚至是其毫不認識、未
    曾見聞過之證人甲○○之友人（即證人張文紹）施用毒品？
    顯然違背常情甚明，且查獲當日被告所攜帶之甲基安非他命
    ，其含袋重達一點六五三公克（約半錢）、價值約八千元或
    八千五百元，據被告供稱尚可施用相當於十次或七、八次左
    右之份量（參偵卷第一０頁、本院卷第五四頁、第五五頁）
    ，與證人甲○○於本院審理時所陳於本案之前曾向被告購買
    每次價金一、二千元左右（參本院卷第一八三頁。惟此部分
    縱屬成罪，因時間相隔達三個月餘，亦難認與本案具有接續
    犯之實質上一罪關係，且此部分未據起訴，依法本院不得審
    理）之數量、價錢相差甚多。如被告只是單純要提供證人甲
    ○○或其友人一同施用，以其供稱前免費提供甲基安非他命
    予證人甲○○施用之份量為二千元左右之毒品，何以本案要
    提供價值八千元或八千五百元之毒品前往，而不是提供可適
    合二人或三人施用之份量（被告供稱證人甲○○說有友人要
    用故帶毒品前往，顯然其所提供之份量充其量亦僅需供證人
    甲○○、該名友人及被告等三人施用即足）？又被告雖於本
    院審理時復辯稱因為當日伊才向綽號「阿彬」之男子購入該
    包毒品，證人甲○○說要看看，而當時伊已經施用過約二、
    三千元份量之毒品，伊才將剩餘的整包毒品帶給他看，如果
    他要，伊可以幫忙向綽號「國祥」男子拿等語（參本院卷第
    二０五頁），亦與其於本院訊問時供稱：該包毒品已經買了
    快一個月，係向綽號「阿彬」之男子購買約八千元，伊已經
    有吃該包毒品了等語（參本院卷第一四頁、第一五頁）不符
    ，足見被告辯稱係案發當日才購入該包毒品甲基安非他命，
    以致尚無瑕將整包價值約八千元或八千五百元之甲基安非他
    命攜往何處擺放才將該包毒品攜帶前往與證人甲○○會面云
    云，顯係為規避如僅是單純施用，何以要帶將近於先前請證
    人甲○○施用達四倍份量之毒品前往之不利事實，至為明顯
    。被告辯稱查獲當日攜帶扣案之毒品甲基安非他命只是單純
    要與證人甲○○或友人一同施用云云，實難想像，為無可採
    。自仍以證人甲○○所證稱先前被告並未免費提供甲基安非
    他命供伊使用，伊在本案之前是向被告買過二次甲基安非他
    命，價錢大約一千元或二千元左右，本案查獲之該次也是要
    向被告購買甲基安非他命等情節，堪予採信。
  (四)又本案係證人甲○○避免更多人繼續受毒害，主動前往警局
    檢舉被告販賣毒品案，為求得順利逮捕被告，又為避免證人
    甲○○遭以違反毒品危害防制條例等相關罪嫌予以移送，始
    由具警員身分之證人張文紹陪同前往，業據證人張文紹、王
    志浩、甲○○具結證述在卷（參本院卷第九九頁、第一００
    頁、第一九０頁、第一九一頁、第一九二頁），故無論係證
    人甲○○或證人張文紹，其等雖俱無購買毒品之真意，然被
    告於向綽號「阿彬」者購買毒品後，除供自己施用外，於友
    人欲購買毒品者亦不排除販毒以賺取些許毒品份量供自己施
    用之販毒以牟利之意思，適於證人甲○○撥打電話佯稱有友
    人欲購買毒品時，被告予以承諾（證人甲○○雖證稱於本案
    之前曾向被告購買過二次，然其等交易次數並不多，而被告
    亦屬有施用毒品習性者，則被告於向綽號「阿彬」購入之初
    ，是否即在意圖販賣而營利，尚非無疑，亦即於本案尚無法
    證明被告係因為意圖營利之犯意而購入毒品甲基安非他命）
    ，顯見其販賣毒品之意思係自綽號「阿彬」購入後始起意為
    之，且並非緣於證人甲○○之多方懇求才使被告有出售毒品
    之意念，此由證人張文紹證稱：「（有無聽到甲○○說要買
    ，但被告不太願意賣之類的對話？）我聽到被告與甲○○對
    話時間很短，只有一下子，甲○○說『我現在不方便替我送
    半錢安非他命』，又說『八千可不可以？』，後來又說『好
    啦！好啦！就八千五百元』」等語可明（參本院卷第一０六
    頁），證人甲○○亦證稱：「我問他有否安非他命，他說有
    ，我說有否一錢，他說沒有那麼多，我說半錢好了，他說有
    ，我就跟他約在黎明路與公益路口．．．（電話中被告有否
    提及半錢他向別人拿八千五百元，你說你向別人拿只要八千
    元？）有提到，．．（你向被告說你向別人拿八千元時，被
    告如何反應？）被告說現在價格與那時價格不同，我說價錢
    不要開太離譜，被告就說不然我東西先拿過去再講．．．當
    時確實有談好價錢，但我有反應若向『賴達』拿，不用那麼
    多．．．當天就有要賣我，但沒有一錢，只有半錢」（參本
    院卷第一八０頁、第一八三頁、第一九０頁），被告於證人
    甲○○表示欲購買毒品之際，即有販賣毒品之意思至明，而
    非因為遭受警方、證人甲○○之誘騙而興起販賣毒品之犯意
    ，堪以認定。被告之選任辯護人此部分辯護意旨稱被告自始
    無販賣毒品之犯意，充其量僅有轉讓毒品未遂或單純持有毒
    品等罪嫌，尚有誤會。
　(五)綜上所述，被告前開辯解均要無可採。而查獲之毒品經送鑑
　  定結果，確實檢出甲基安非他命成分，送驗數量含塑膠袋重
    一點六五三公克，驗餘數量含袋重一點六三五公克等情，有
    行政院衛生署管制藥品管理局管檢字第０九五００一三０五
    五號鑑定書一份在卷可按。而被告使用之00000000
    00號行動電話與證人甲○○使用之0000000000
    號行動電話，於查獲當日之九十五年十月二十五日二十二時
　　零七分有通話一秒、同日二十二時零八分有通話六十五秒、
　　同日二十二時十分有通話四秒、同日二十二時十七分有通話
  　八十八秒、同日二十二時五十分有通話一百一十五秒等多次
　　通話之紀錄，亦有雙向通聯查詢紀錄一份（參本院卷第三一
　  頁至第三二頁）在卷可按。本件事證業臻明確，被告犯行至
    堪認定。又被告雖一度供稱向綽號「阿賓」（音同「阿彬」
    ）之男子購入，又供稱係向綽號「國祥」之男子購入扣案之
    毒品；有供稱係於查獲前一個月左右購入，又稱於查獲當日
    購入；先後供述不一至明，茲以被告於警、偵訊、本院訊問
    時所供稱且與證人甲○○所述相同之綽號「阿彬」之男子為
    被告購買本扣案毒品之來源，且認定被告於九十五年十月二
    十五日查獲之前某時所購入，以上事實均予補充，併予敘明
    。
五、核被告所為，係犯毒品危害防制條例第四條第六項、第二項
    之販賣第二級毒品未遂罪。被告持有毒品之低度行為應為販
    賣之高度行為所吸收，不另論罪。又被告販賣毒品未遂，應
    依刑法第二十五條第二項規定減輕其刑。公訴人雖認被告涉
    犯同條例第四條第二項之販賣毒品既遂罪嫌，惟被告於證人
    甲○○表示購買毒品之際，其雖有販賣毒品之意思，然證人
    甲○○、張文紹均無購買毒品之真意，自始不可能達成買賣
    之合意，復無積極證據證明被告於向綽號「阿賓」購入之初
    即基於意圖營利之犯意，予以販入，已如前述，被告所為尚
    處於未遂階段，未達至既遂程度，且於適用基本法條並未予
    變更，自不生變更起訴法條之問題，併予敘明。爰審酌毒品
    害人不淺，被告除供一己施用外，另起意販毒予他人，擴大
    毒害，猶較一般單純施用毒品者對社會危害更甚，而考以被
    告本案尚未及販出即為警查獲，尚未有所利得，暨犯後於警
    詢、內勤檢察官初訊、本院內勤值班法官訊問時尚能直承犯
    行，於檢察官嗣後偵訊、本院行準備程序、審理時則均矢口
    否認犯行，先供稱毒品來源為綽號「阿賓」，又供稱係「國
    祥」，前後反覆不一，惟仍均無法提供其真實姓名年籍資料
    以供查證，顯仍未吐實，並無悔意等一切情狀，量處如主文
    所示之刑。扣案之第二級毒品甲基安非它命一包（驗餘含塑
    膠袋重一點六三五公克），為違禁物，依毒品危害防制條例
    第十八條第一項前段規定諭知沒收銷燬之；至其外包塑膠袋
    係用於包裹毒品，防其裸露、潮濕，便於攜帶販賣，亦係供
    販賣毒品所用之物，應併依毒品危害防制條例第十九條第一
    項前段之規定宣告沒收之。另扣得之號碼為0000000
    000號行動電話一支，為供被告與證人甲○○連絡販賣毒
    品所用之物，且為被告所有，依同條例第十九條第一項前段
    規定諭知沒收之（公訴人誤認應依刑法第三十八條第一項第
    二款規定宣告沒收，容有誤會）。
據上論斷，應依刑事訴訟法第二百九十九條第一項前段，毒品危
害防制條例第四條第六項、第二項、第十八條第一項前段、第十
九條第一項前段，刑法第十一條、第二十五條，判決如主文。
中　　華　　民　　國　　96　　年　　3　　月　　 30　　日
                  刑事第十庭    審判長法  官  賴妙雲
                                      法  官  黃家慧
                                      法  官  江奇峰
上正本證明與原本無異。
如不服本判決，應於送達後十日內向本院提出上訴狀（須附繕
本），上訴於台灣高等法院台中分院。
                                      書記官  孫曉鳳
中　　華　　民　　國　　96　　年　　3 　　月　　30　　日
附錄論罪科刑法條
毒品危害防制條例第四條第二項
第  4 條    製造、運輸、販賣第一級毒品者，處死刑或無期徒
            刑；處無期徒刑者，得併科新臺幣一千萬元以下罰
            金。
            製造、運輸、販賣第二級毒品者，處無期徒刑或七
            年以上有期徒刑，得併科新臺幣七百萬元以下罰金
            。
            製造、運輸、販賣第三級毒品者，處五年以上有期
            徒刑，得併科新臺幣五百萬元以下罰金。
            製造、運輸、販賣第四級毒品者，處三年以上十年
            以下有期徒刑，得併科新臺幣三百萬元以下罰金。
            製造、運輸、販賣專供製造或施用毒品之器具者，
            處一年以上七年以下有期徒刑，得併科新臺幣一百
            萬元以下罰金。
            前五項之未遂犯罰之。
